臺灣士林地方法院小額民事判決
                                    110年度士小字第324號
原      告  ＯＯＯ

被      告  ＡＡＡ

上列當事人間請求返還不當得利等事件，經臺灣臺北地方法院移
送前來（110年度店小字第83號），本院於民國110年4月1日言詞
辯論終結，判決如下：
    主  文
被告應給付原告新臺幣貳佰元，及自民國一一○年三月二十日起
至清償日止，按週年利率百分之五計算之利息。
原告其餘之訴駁回。
訴訟費用新臺幣壹仟元由被告負擔。
本判決原告勝訴部分得假執行。
    理由要領
一、按訴狀送達後，原告不得將原訴變更或追加他訴。但請求之
    基礎事實同一者，不在此限。民事訴訟法第255條第1項第2
    款定有明文。查本件原告於本院審理中，追加請求精神慰撫
    金並變更訴之聲明：被告應給付原告新臺幣（下同）2 萬元
    ，及自起訴狀繕本送達翌日起至清償日止，按週年利率5 ％
    計算之利息。經核，原告上開追加部分，合於上開規定，應
    予准許。
二、原告主張：原告於民國109年5月25日於臉書社團張貼贈送文
    ，被告以臉書名稱「Wei Tung Hsu」傳訊向原告表示欲索取
    短洋裝上衣1 件，同時訴外人方獻儀亦傳訊向原告表示欲索
    取另外2件洋裝，原告遂於109年5月25日下午1時左右，將要
    給予被告及方獻儀之洋裝分別包裝後，各自貼上寫有渠等姓
    名、電話之便條紙，將2 個包裹一起放在政治大學收發室，
    並拍照傳訊予渠等，惟被告於同日未經原告之同意，擅自取
    走原告欲贈與方獻儀之2 件洋裝，嗣經報警後，原告於109
    年7 月初至警局認領該2 件洋裝，期間共約35 日 ，2 件洋
    裝購買時價格共約2,000 元，折舊後為200 元，被告應返還
    之占有利益為7,000 元，另原告因處理本件事務耗費精神而
    有損失，請求精神慰撫金1 萬3,000 元，乃依不當得利之法
    律關係，提起本件訴訟等語，並聲明求為判決被告應給付原
    告2 萬元，及自起訴狀繕本送達翌日起至清償日止，按週年
    利率5 ％計算之利息。
三、被告則以：被告有嚴重解離與憂鬱症狀，有記憶斷片、精神
    錯亂之情形，被告並非有意拿取原告衣物，原告請求之不當
    得利被告無法負擔。又原告詢問律師、支出規費、調查過程
    不應列入請求範圍等語，資為抗辯。
四、本院得心證之理由本件原告主張被告於109年5月25日拿取其
    所有之2 件洋裝，之事實，經核與本院向臺灣臺北地方法院
    調取之109 年度偵字第20174 號刑事偵查卷宗相符，且為被
    告所不爭執，堪信為真。惟原告主張被告應給付不當得利及
    精神慰撫金乙情，則為兩造所爭執，被告以上開情詞置辯，
    茲審認如下：
(一)按無法律上之原因而受利益，致他人受損害者，應返還其利
    益。民法第179 條前段定有明文。又不當得利依其類型可區
    分為「給付型之不當得利」與「非給付型不當得利」，前者
    係基於受損人有目的及有意識之給付而發生之不當得利，後
    者乃由於給付以外之行為（受損人、受益人、第三人之行為
    ）或法律規定所成立之不當得利。而在「非給付型之不當得
    利」中之「權益侵害之不當得利」，凡因侵害歸屬於他人權
    益內容而受利益，致他人受損害，欠缺正當性；亦即以侵害
    行為取得應歸屬他人權益內容的利益，而不具保有利益之正
    當性，即應構成無法律上之原因，而成立不當得利（最高法
    院99年度台再字第50號民事判決意旨參照）。
(二)經查，被告未經同意取走原告所有之2 件洋裝，係侵害應歸
    屬原告之權益而受利益，致原告受損害，則原告依上開不當
    得利之規定請求被告返還占有期間之利益，即屬有據。又被
    告於109 年5 月25日取走原告所有之2 件洋裝，為兩造所不
    爭執，已如上述，而原告於同年7 月4 日自警局領回該2 件
    洋裝，亦有上開刑事卷宗所附之贓物認領保管單可稽（見偵
    卷第45頁），是原告主張被告占有該2 件洋裝35日，應屬可
    採。又原告雖未提出2 件洋裝購買價格之單據供參，惟本院
    衡諸民事訴訟法第222 條第2 項之規定，認原告以折舊後之
    價格共200 元為不當得利計算之基礎，尚屬可採。然原告請
    求35日占有利益7,000 元，逾該2 件洋裝之原購買價格數倍
    顯不相當，如以19元為計（計算式：200 ×35/365＝19，元以
    下四捨五入），實未考量個人衛生、洗衣費用等，亦屬過低
    而未盡公平。故本院依民事訴訟法第222 條第2 項之規定，
    以不超過折舊後之價值為計，酌定上開占有期間之利益為20
    0 元。
(三)至被告雖以上開情詞置辯，惟查，不當得利之功能，在於使
    受領人返還其無法律上原因所受利益，就構成要件而言，不
    以受益人具有故意過失、責任能力為要件，是被告上開所辯
    ，尚無可採。
(四)至原告請求精神慰撫金部分，惟按，不法侵害他人之身體、
    健康、名譽、自由、信用、隱私、貞操，或不法侵害其他人
    格法益而情節重大者，被害人雖非財產上之損害，亦得請求
    賠償相當之金額。民法第195 條第1 項前段定有明文。查被
    告之侵權行為，所侵害者為原告之財產權，不符民法第195
    條第1 項所定得請求非財產上損害之要件，是原告此部分請
    求精神慰撫金，難認有據。況原告因處理本案而耗費精神，
    係屬原告參與訴訟或行使權利，而應自行負擔之國民生活成
    本，由被告負擔於法無據。
五、從而，原告依上開法律關係，訴請被告給付200 元，及自起
    訴狀繕本寄存送達生效之翌日即110 年3 月20日（見本院卷
    第23頁）起至清償日止，按週年利率5 ％計算之利息，為有
    理由，應予准許，逾此範圍之請求，則無理由，應予駁回。
六、本件原告勝訴部分，係就民事訴訟法第436條之8 第1項適用
    小額程序所為被告敗訴之判決，依同法第436條之20 之規定
    ，應依職權宣告假執行，並依職權確定訴訟費用額為1,000
    元（第一審裁判費），由被告負擔。
中    華    民    國   110    年    4     月    15    日
                  士林簡易庭  法  官  楊峻宇
以上為正本係照原本作成。
如不服本判決，應於送達後20日內，向本院提出上訴狀並應記載
上訴理由，表明關於原判決所違背之法令及其具體內容與依訴訟
資料可認為原判決有違背法令之具體事實，如於本判決宣示後送
達前提起上訴者，應於判決送達後20日內補提上訴理由書（須附
繕本）。
中    華    民    國   110    年    4     月    15    日
                              書記官  蘇彥宇